臺灣高等法院刑事裁定
                                       111年度抗字第93號
抗  告  人
即  受刑人  林進榮  




上列抗告人即受刑人因聲明異議案件，不服臺灣新北地方法院  
中華民國110年12月27日110年度聲字第3860號裁定，提起抗告，
本院裁定如下：
    主  文
抗告駁回。                                             
    理  由
一、原裁定意旨略以：抗告人即受刑人林進榮（下稱受刑人）前
    因違反毒品危害防制條例等案件，經原審法院以108年度聲
    字第4821號裁定分別定應執行有期徒刑2年8月、1年10月及
    拘役90日確定，各罪詳如附表一至附表三所載。因附表一中
    首先確定之判決日期係編號1之「107年5月22日」、附表二
    中首先確定之判決日期係編號1至3之「108年1月20日」，而
    本案受刑人所犯如附表三所示之罪，犯罪日期分別為106年1
    1月22日、106年11月14日、107年2月8日，均係在上開附表
    一、附表二中首先確定之判決日期前所犯，雖各分別與附表
    一、附表二所示之罪合於數罪併罰之要件，然因附表一、附
    表二所定之應執行刑，分別為有期徒刑2年8月、1年10月，
    均未逾3年，不符合刑法第51條第9款但書之規定，自無法免
    除附表三所定應執行拘役90日之執行，則臺灣臺北地方檢察
    署檢察官（下稱臺北地檢署）接續執行附表一、附表二所定
    之執行刑，復指揮接續執行附表三經定執行刑後之拘役90日
    ，其執行之指揮，核無不當，是受刑人本件聲明異議為無理
    由，應予駁回等語。
二、抗告意旨略以：受刑人因犯如附表一、二、三所示之毒品、
    竊盜等數罪，經原審法院前以裁定分別定刑有期徒刑2年8月
    、1年10月及拘役90日確定，上開有期徒刑雖分別為2年8月
    、1年10月，但接續執行已實際達4年6月，刑法第51條第9款
    但書規定：「應執行者為3年以上有期徒刑與拘役時，不執
    行拘役」，並未規定所謂「應執行者為3年以上」，是指裁
    判確定前所犯各罪之應執行刑，或係分別定刑而接續執行，
    原裁定理由所謂「應於裁判確定前所犯之罪合併達3年以上
    ，方有刑法第51條第9款之適用」，已有法則適用不當而違
    反法律明確性及擴張解釋法律。再者，不論是同一裁判定應
    執行刑，或分別定刑後接續執行，對受刑人而言，於行刑處
    遇上均無差別，如依原裁定之見解，本件不能適用刑法第51
    條第9款，是否有違公平原則？是自應從寬適用該款規定，
    以符刑事訴訟法上之「罪疑唯輕」原則。為此，提出抗告，
    請求更為妥適之裁判等語。
三、本院之判斷：
  ㈠受刑人或其法定代理人或配偶，以檢察官之執行指揮為不當
　　者，得向諭知該裁判之法院聲明異議，刑事訴訟法第484 條
　　定有明文。此所稱「檢察官執行之指揮不當」者，係指執行
    之指揮違法及執行方法不當等情形而言。故聲明異議之對象
    應係檢察官之執行指揮行為，而非檢察官據以指揮執行之科
    刑裁判。本件如附表一、二、三各編號所示之罪刑，經原審
    法院以108年度聲字第4821號裁定分別定其應執行之刑確定
    ，此有該定刑裁定及受刑人之前案紀錄表在卷可參（見本院
    卷第45至47、59至67頁），該件定刑裁定既未經撤銷或變更
    ，則檢察官據此依法執行，即難認有何指揮違法或不當之處
    。
  ㈡數罪併罰應執行者為有期徒刑與拘役時，因屬不同之刑罰種
　　類，原則上採併科主義，應併執行，但有期徒刑與拘役在上
    位概念同屬自由刑之一種，而拘役刑期甚短，如與3 年以上
    有期徒刑併予執行，實無意義可言，於此情形，刑法第51條
    第9 款但書採吸收主義，明定不執行拘役，以為調和。惟其
    吸收拘役之前提係指合於數罪併罰規定之數罪而言，此觀刑
    法第51條本文首先揭示「數罪併罰，分別宣告其罪之刑」之
    旨自明。如不合數罪併罰要件，單純數罪或經分別合併定其
    應執行之刑，縱合併計算之有期徒刑逾3 年，且有拘役，仍
    無適用刑法第51條第9 款但書之餘地。又裁判確定前犯數罪
    者，併合處罰之，刑法第50條第1 項定有明文。所稱併合處
    罰，係以裁判確定前犯數罪為條件，倘被告一再犯罪，經受
    諸多科刑判決確定之情形，上開所謂裁判確定，乃指「首先
    確定」之科刑判決而言。亦即以該首先判刑確定之日作為基
    準，在該日期之前所犯各罪，應依刑法第51條各款規定，定
    其應執行之刑；在該日期之後所犯者，則無與之合併定執行
    刑之餘地(最高法院110年度台抗字第1110號裁判意旨參照)
    。本件附表一、二各編號所示之罪刑，分別經裁定應執行有
    期徒刑2年8月、1年10月，各未逾3 年，因不合於數罪併罰
    要件，即使接續執行之刑期為有期徒刑4年6月，且有附表三
    所示應執行之拘役90日，揆之上開說明，各該有期徒刑與拘
    役自應併予執行，無刑法第51條第9 款但書規定之適用。基
    此，檢察官據以指揮執行附表三所示拘役90日，自無違法或
    不當可指。是原裁定駁回受刑人之本件聲明異議，核無違誤
    。
　㈢抗告意旨雖以前詞指摘原裁定不當。惟按，刑法第51條已明
    定「數罪併罰，分別宣告其罪之刑，依下列各款定其應執行
    者」，亦即本條之規範文義明確，就其所定各款僅適用於數
    罪併罰合併定刑之情形，並無抗告意旨所指之法律不明確之
    處，法院自無從為擴張解釋或從寬解釋之餘地，此乃立法裁
    量，法院自應遵守適用。況對於犯罪行為人先後所犯數罪之
    刑罰制裁，於刑事司法上之對策，事涉對犯罪行為人矯治之
    必要程度，及發揮刑罰嚇阻犯罪以維社會秩序等功能之考量
    ，是立法者對於犯罪行為人於裁判確定前、後所犯數罪之制
    裁，因存有犯罪惡性之差異（在裁判確定後又再犯罪，其後
    之犯罪惡性較高），自應為差別之規範，是刑法第51條第9
    款未將數罪刑接續執行之情形，列入適用範圍，無違平等原
    則。至於抗告意旨所稱之「罪疑唯輕」原則，係指關於實體
    犯罪事實的認定，若法院依現有證據而仍無法證明被告犯罪
    時，即應對被告為有利認定之裁判法則，於本件聲明異議之
    抗告，並無適用。
四、綜上所述，本件抗告為無理由，應予駁回。
據上論結，應依刑事訴訟法第412條，裁定如主文。　　　
中    華    民    國   111    年    1     月    25    日
                  刑事第二十二庭審判長法  官  王美玲
                                      法  官  葉韋廷 
                                      法  官  陳銘壎
以上正本證明與原本無異。
本件不得再抗告。
                                      書記官  吳思葦
中    華    民    國   111    年     1    月    25    日
附表一：
編            號  1 2 罪            名  施用第二級毒品罪 竊盜罪 宣     告     刑  有期徒刑3月，如易科罰金，以新臺幣1千元折算1日 有期徒刑6 月，如易科罰金，以新臺幣1千元折算1日 犯罪日期（民國）  106 年8 月28日 106 年11月9 日 偵查機關及案號  臺灣高雄地方檢察署106 年度偵字第16118 號、106 年度毒偵字第3887號 臺灣臺北地方檢察署107 年度偵字第1266號 最  後  事實審 法    院 臺灣高雄地方法院 臺灣臺北地方法院  案    號 106 年度簡字第4699號 107 年度簡字第557 號  判決日期 107 年3 月28日 107 年3 月23日 確  定    判  決 法    院 臺灣高雄地方法院 臺灣臺北地方法院  案    號 106 年度簡字第4699號 107 年度簡字第557 號  判    決 確定日期 107 年5 月22日 107 年6 月19日 

編            號  3 4 罪            名  竊盜罪 施用第二級毒品罪 宣     告     刑  有期徒刑3 月，如易科罰金，以新臺幣1千元折算1日 有期徒刑4 月，如易科罰金，以新臺幣1千元折算1日 犯罪日期（民國）  106 年12月9 日 106 年12月10日 偵查機關及案號  臺灣臺北地方檢察署107 年度偵字第2894號 臺灣新北地方檢察署107 年度毒偵字第91號 最  後  事實審 法    院 臺灣臺北地方法院 臺灣新北地方法院  案    號 107 年度審簡字第1139號 107 年度簡字第2602號  判決日期 107 年6 月8 日 107 年5 月11日 確  定    判  決 法    院 臺灣臺北地方法院 臺灣新北地方法院  案    號 107 年度審簡字第1139號 107 年度簡字第2602號  判    決 確定日期 107 年7 月10日 107 年9 月13日 

編            號  5 6 罪            名  竊盜罪 竊盜罪 宣     告     刑  有期徒刑5 月，如易科罰金，以新臺幣1千元折算1日 有期徒刑3 月，如易科罰金，以新臺幣1千元折算1日 犯罪日期（民國）  106 年11月12日 106 年11月22日 偵查機關及案號  臺灣臺北地方檢察署107 年度偵字第2109號 臺灣新北地方檢察署107 年度偵字第9725號 最  後  事實審 法    院 臺灣臺北地方法院 臺灣新北地方法院  案    號 107 年度審簡字第1168號 107 年度簡字第5526號  判決日期 107 年8 月31日 107 年9 月4 日竊盜罪 確  定    判  決 法    院 臺灣臺北地方法院 臺灣新北地方法院  案    號 107 年度審簡字第1168號 107 年度簡字第5526號  判    決 確定日期 107 年9 月28日 107 年12月21日 

編            號  7 8 罪            名  竊盜罪 竊盜罪 宣     告     刑  有期徒刑5 月，如易科罰金，以新臺幣1千元折算1日 有期徒刑5 月 犯罪日期（民國）  106 年10月18 日 107 年4 月24日 偵查機關及案號  臺灣士林地方檢察署107 年度偵緝字第784 號、107 年度偵字第7824號 臺灣士林地方檢察署107 年度偵緝字第784 號、107 年度偵字第7824號 最  後  事實審 法    院 臺灣士林地方法院 臺灣士林地方法院  案    號 107 年度審易字第1847號 107 年度審易字第1847號  判決日期 107 年12月26日 107 年12月26日 確  定    判  決 法    院 臺灣士林地方法院 臺灣士林地方法院  案    號 107 年度審易字第1847號 107 年度審易字第1847號  判    決 確定日期 108年1 月22日 108年1 月22日 

編            號  9 10 罪            名  竊盜罪 竊盜罪 宣     告     刑  有期徒刑4 月，如易科罰金，以新臺幣1千元折算1日 有期徒刑7 月 犯罪日期（民國）  106 年10月10日 107 年2 月22日 偵查機關及案號  臺灣臺北地方檢察署107 年度偵字第11739 號 臺灣新北地方檢察署107 年度偵字第22210 、21263 、26272 號 最  後  事實審 法    院 臺灣臺北地方法院 臺灣新北地方法院  案    號 107 年度審簡字第2754號 107 年度審易字第2650號  判決日期 108 年1 月14日 107 年12月21日 確  定    判  決 法    院 臺灣臺北地方法院 臺灣新北地方法院  案    號 107 年度審簡字第2754號 107 年度審易字第2650號  判    決 確定日期 108 年2 月12日 108 年1 月20日 

編            號  11 （以下空白） 罪            名  竊盜罪  宣     告     刑  有期徒刑3 月，如易科罰金，以新臺幣1千元折算1日  犯罪日期（民國）  107 年2 月10日  偵查機關及案號  臺灣新北地方檢察署107 年度偵字第31139號  最  後  事實審 法    院 臺灣新北地方法院   案    號 108 年度簡字第166 號   判決日期 108年1 月16日  確  定    判  決 法    院 臺灣新北地方法院   案    號 108 年度簡字第166 號   判    決 確定日期 108 年3 月5 日  
附表二：
編            號  1 2 罪            名  竊盜罪 竊盜罪 宣     告     刑  有期徒刑3 月，如易科罰金，以新臺幣1千元折算1日 有期徒刑3 月，如易科罰金，以新臺幣1千元折算1日 犯罪日期（民國）  107 年3 月9 日 107 年3 月30日 偵查機關及案號  臺灣新北地方檢察署107 年度偵字第22210 、21263 、26272 號 臺灣新北地方檢察署107 年度偵字第22210 、21263 、26272 號 最  後  事實審 法    院 臺灣新北地方法院 臺灣新北地方法院  案    號 107 年度審易字第2650號 107 年度審易字第2650號  判決日期 107 年12月21日 107 年12月21日 確  定    判  決 法    院 臺灣新北地方法院 臺灣新北地方法院  案    號 107 年度審易字第2650號 107 年度審易字第2650號  判    決 確定日期 108 年1 月20日 108 年1 月20日 

編            號  3 4 罪            名  竊盜罪 施用第二級毒品罪 宣     告     刑  有期徒刑3 月，如易科罰金，以新臺幣1千元折算1日 有期徒刑5 月，如易科罰金，以新臺幣1千元折算1日 犯罪日期（民國）  107 年5 月27日 107 年8 月9 日19時34分為警採尿回溯96小時內某時 偵查機關及案號  臺灣新北地方檢察署107 年度偵字第22210 、21263 、26272 號 臺灣新北地方檢察署107 年度毒偵字第8233號 最  後  事實審 法    院 臺灣新北地方法院 臺灣新北地方法院  案    號 107 年度審易字第2650號 107 年度簡字第8585號  判決日期 107 年12月21日 107 年12月22日 確  定    判  決 法    院 臺灣新北地方法院 臺灣新北地方法院  案    號 107 年度審易字第2650號 107 年度簡字第8585號  判    決 確定日期 108 年1 月20日 108 年4 月30日 

編            號  5 6 罪            名  竊盜罪 竊盜罪 宣     告     刑  有期徒刑4 月，如易科罰金，以新臺幣1千元折算1日 有期徒刑3 月，如易科罰金，以新臺幣1千元折算1日 犯罪日期（民國）  107 年6 月4 日 107 年7 月10日 偵查機關及案號  臺灣臺北地方檢察署107 年度偵緝字第2029、2030號 臺灣臺北地方檢察署107 年度偵緝字第2029、2030號 最  後  事實審 法    院 臺灣臺北地方法院 臺灣臺北地方法院  案    號 108 年度審簡上字第62號 108 年度審簡上字第62號  判決日期 108 年5 月30日 108 年5 月30日 確  定    判  決 法    院 臺灣臺北地方法院 臺灣臺北地方法院  案    號 108 年度審簡上字第62號 108 年度審簡上字第62號  判    決 確定日期 108 年5 月30日 108 年5 月30日 

編            號  7 8 罪            名  竊盜罪 竊盜罪 宣     告     刑  有期徒刑3 月，如易科罰金，以新臺幣1千元折算1日 有期徒刑4 月，如易科罰金，以新臺幣1千元折算1日 犯罪日期（民國）  107 年7 月12日 107 年10月10日 偵查機關及案號  臺灣臺北地方檢察署107 年度偵緝字第2029、2030號 臺灣臺北地方檢察署108 年度偵字第1648號 最  後  事實審 法    院 臺灣臺北地方法院 臺灣臺北地方法院  案    號 108 年度審簡上字第62號 108 年度審簡字第939號  判決日期 108年5 月30日 108 年5 月29日 確  定    判  決 法    院 臺灣臺北地方法院 臺灣臺北地方法院  案    號 108 年度審簡上字第62號 108 年度審簡字第939號  判    決 確定日期 108年5 月30日 108 年6 月25日 

編            號  9 （以下空白） 罪            名  施用第二級毒品罪  宣     告     刑  有期徒刑5 月，如易科罰金，以新臺幣1千元折算1日  犯罪日期（民國）  107 年11月7 日17時45分為警採尿回溯96小時內某時  偵查機關及案號  臺灣新北地方檢察署108 年度毒偵字第678 號  最  後  事實審 法    院 臺灣新北地方法院   案    號 108 年度簡字第2165號   判決日期 108年7 月10 日  確  定    判  決 法    院 臺灣新北地方法院   案    號 108 年度簡字第2165號   判    決 確定日期 108 年8 月3 日  
附件三：
編            號  1 2 罪            名  竊盜罪 竊盜罪 宣     告     刑  拘役50日，如易科罰金，以新臺幣1千元折算1日 拘役55日，如易科罰金，以新臺幣1千元折算1日 犯罪日期（民國）  106 年11月22日 106 年11月14日 偵查機關及案號  臺灣臺北地方檢察署107 年度偵字第4199號 臺灣新北地方檢察署107 年度偵緝字第1854號 最  後  事實審 法    院 臺灣臺北地方法院 臺灣新北地方法院  案    號 107 年度審簡字第1008號 107 年度簡字第4594號  判決日期 107 年5 月29日 107 年7 月24日 確  定    判  決 法    院 臺灣臺北地方法院 臺灣新北地方法院  案    號 107 年度審簡字第1008號 107 年度簡字第4594號  判    決 確定日期 107 年6 月27日 107 年11月3 日 

編            號  3 （以下空白） 罪            名  竊盜罪  宣     告     刑  拘役50日，如易科罰金，以新臺幣1千元折算1日  犯罪日期（民國）  107 年2 月8 日  偵查機關及案號  臺灣新北地方檢察署107 年度偵字第31139 號  最  後  事實審 法    院 臺灣新北地方法院   案    號 108 年度簡字第166 號   判決日期 108 年1 月16日  確  定    判  決 法    院 臺灣新北地方法院   案    號 108 年度簡字第166 號   判    決 確定日期 108 年3 月5 日